【裁判字號】    98,交聲,1747
【裁判日期】    980623
【裁判案由】    違反道路交通管理處罰條例聲明異議
【裁判全文】
臺灣臺北地方法院交通事件裁定        98年度交聲字第1747號
原處分機關  臺北市交通事件裁決所
受處分人    甲○○
                    號
上列受處分人因違反道路交通管理處罰條例案件，對於臺北市交
通事件裁決所中華民國98年4月10日所為如附表所示之處分，聲
明異議，本院裁定如下：
        主  文
異議均駁回。
        理  由
一、按汽車行駛高速公路，於駛進收費站前，應依標誌指示預為
    減速慢行，並依規定標誌、標線、號誌指示或交通勤務警察
    指揮順序行駛過站繳費，高速公路及快速公路交通管制規則
    第23條定有明文；又汽車行駛於高速公路，除道路交通管理
    處罰條例第33條第1項、第2項外，有其他違反管制規定之行
    為，處駕駛人新臺幣（下同）600元以上1,200元以下罰鍰，
    道路交通管理處罰條例第33條第3項亦有明文。
二、本件異議人即受處分人甲○○所有車牌號碼5009-EG號自用
    一般小客車，於附表所示之時、地，因有「行駛高速公路，
    於駛進收費站繳費時，未依標誌指示過站繳費（未申裝戶使
    用非登記所屬e通機）」之違規行為，分別為臺灣區○道○
    ○○路局國道公路警察局第六警察隊樹林分隊、龍潭分隊員
    警認受處分人違反道路交通管理處罰條例第33條第3項規定
    ，經科學儀器採證後，掣單逕行舉發，嗣受處分人於舉發通
    知單上所載應到案日期即98年3月27日前向原處分機關提出
    申訴，經原處分機關函請舉發單位調查結果，仍認受處分人
    有前開違規行為，原處分機關乃於98年4月10日依前開條例
    第33條第3項之規定，各裁處受處分人罰鍰600元（總計：
    2,400 元）。
三、本件異議人聲明異議意旨略以：伊所使用之e通機原登記為
    安汶貿易有限公司（下稱安汶公司）名下所有，該公司負責
    人陳文燦與伊係親兄弟關係，而雙方基於所有權移轉之讓與
    合意後，由安汶公司將e通機先行交付伊使用，至於e通機過
    戶手續部分，雙方言明於申辦所需文件備齊後儘速配合辦理
    ，且已於97年12月15日辦妥e通機過戶手續，伊遭舉發當時
    係以「所有權人」之地位使用該e通機、並非使用「他人」
    之物，且遭舉發之日期與e通機異動申請日僅相差3日，本件
    僅係單純之程序補正是否瑕疵之問題，且該程序瑕疵經雙方
    辦理辦理e通機過戶手續後亦已治癒，為此聲明異議，請求
    撤銷原處分等語。
四、經查：
（一）本件受處分人於附表所示時間，尚未申請車牌異動，即將
      原登記於安汶公司所有車牌號碼4166-EH號車輛之系爭e通
      機，裝設於己所有車牌號碼5009-EG號自用一般小客車，
      並行駛於如附表所示收費站之電子收費車道，而未繳交通
      行費，經交通部臺灣區○道○○○路局委託遠通電收股份
      有限公司寄發補繳通行費及作業處理費通知單，而受處分
      人亦於期限內補繳完成，嗣僅因前開未申裝戶而使用非登
      記所屬e通機，行駛於電子收費車道之行為，分別為臺灣
      區○道○○○路局國道公路警察局第六警察隊樹林分隊、
      龍潭分隊員警以受處分人違反道路交通管理處罰條例第33
      條第3項規定掣單逕行舉發等情，為受處分人所不爭執，
      且有交通部臺灣區○道○○○路局委託遠通電收股份有限
      公司補繳通行費及作業處理費簡易通知單、內政部警政署
      國道公路警察局公警局交字第ZFP030620、ZFQ015424、
      ZFQ015427、ZFP030622號舉發違反道路交通管理事件通知
      單各1紙、違規採證照片4幀在卷可稽。
（二）按用路人使用高速公路電子收費服務，應與營運單位簽訂
      電子收費服務契約，申裝指定之車內設備單元，且須隨車
      登記；不照章繳費且未申裝車內設備單元，而使用非登記
      所屬之車內設備單元者，依法舉發，交通部臺灣區○道○
      ○○路局電子收費申裝及欠費追繳作業注意事項第4點、
      第16點分別定有明文。又國道ETC自開通迄今，並未開放
      一機（e通機）多車使用，一機一車係依據ETC招商文件隨
      車登記之規範而規劃，採隨車登記制度之本意是在保護
      ETC用戶權益，因e通機隨車登記，民眾若對扣款費用是否
      正確存有質疑時，始可透過隨車登記的制度，查詢對應e
      通機之車輛的交易紀錄，另透過e通機隨車登記制度，將
      可有效杜絕有心人士盜用他人e通機使用的念頭，亦避免
      盜用者為盜取e通機而使車輛遭破壞的損失。此外，為避
      免共用e通機，易發生違規欠費之歸屬混淆，導致用戶權
      益受損，故若非使用該車專屬e通機，視同未申裝e通機行
      駛ETC車道，若要將專屬e通機裝置他車，應向ETC營運公
      司申請車牌異動。次查遠通公司電子收費申裝服務契約，
      亦有告知e通機為隨車登記使用，若安裝於非申請裝設之
      車輛將受罰，此為一般駕駛人或車輛所有人使用e通機應
      有之認知，且本件受處分人係自關係親密之親兄弟陳文燦
      處受讓系爭e通機，而其前手於先前向遠通公司簽訂電子
      收費申裝服務契約之時，即已明知或可得而知e通機應隨
      車登記使用之相關規定，則本件受處分人於受讓系爭e通
      機之際，亦應能輕易由其前手陳文燦得知相關規定。且
      ETC 車道之使用經高速公路局、遠通公司及媒體宣傳（如
      高速公路局、遠通公司網頁及主管不定期上警廣、高速公
      路電子看板、補繳通行費及作業處理費通知單、監理單位
      亦置有相關海報文宣等提醒）後，雖未能達到眾知，惟一
      般用路人對於電子收費已有相當之認識與瞭解，此有交通
      部臺灣區○道○○○路局龍潭收費站98年3月20日高龍稽
      字第0980000428號函1紙在卷可參，綜上，縱使受處分人
      於受讓系爭e通機當時，需費時數日始得備齊資料辦理車
      牌異動，然於受處分人尚未辦理完成相關手續之前，既於
      至少可得而知e通機應隨車登記使用，始得行駛電子收費
      車道之情況下，即不應逕行使用系爭e通機而行駛電子收
      費車道，是受處分人行駛高速公路，於駛進收費站繳費時
      ，未依標誌指示過站繳費（未申裝戶使用非登記所屬e通
      機）之違規行為，至為明確，堪以認定。
（三）又受處分人雖辯稱：聲明人遭舉發當時係以「所有權人」
      之地位使用該e通機、並非使用「他人」之物，本件僅係
      單純之程序補正是否瑕疵之問題，且該程序瑕疵經雙方辦
      理辦理e通機過戶手續後亦已治癒云云，惟受處分人確有
      行駛高速公路，於駛進收費站繳費時，未依標誌指示過站
      繳費（未申裝戶使用非登記所屬e通機）之違規事實，已
      如前述，是受處分人縱於違規當時，已因動產物權之變動
      而成為系爭e通機之所有權人，然於申請車牌異動前，依
      前開說明及規定，仍不得逕自使用非登記所屬之e通機行
      駛於電子收費車道，從而，受處分人既已違反上開e通機
      使用規範，縱其所辯係以「所有權人」之地位使用系爭e
      通機為真，亦無礙於其違規事實之認定。因之，受處分人
      上開所辯，並無可採。
五、綜上所述，本件受處分人所有車牌號碼5009-EG號自用一般
    小客車，確有於如附表所示之時、地，行駛高速公路，於駛
    進收費站繳費時，未依標誌指示過站繳費（未申裝戶使用非
    登記所屬e通機）之違規行為，從而，原處分機關依前開條
    例第33條第3項款之規定，各裁處受處分人罰鍰600元，核無
    違誤。受處分人猶執前詞指摘原處分不當，為無理由，自應
    將其異議駁回。
據上論斷，依道路交通案件處理辦法第19條，裁定如主文。
中    華    民    國    98    年    6     月    23    日
                              交通法庭法  官  楊蕙芬
以上正本證明與原本無異
如不服本裁定應於送達後5日內向本院提出抗告狀
                                書記官  馬正道
中    華    民    國    98    年    6     月    29    日
附表：
┌─┬──────┬────┬─────┬────┬────┬─────┐
│編│裁決書字號（│違規日期│ 違規地點 │違規事實│違規法條│ 裁罰內容 │
│號│北市裁罰字）│        │          │        │        │（新臺幣）│
├─┼──────┼────┼─────┼────┼────┼─────┤
│1 │第裁        │97年12月│國道3號樹 │行駛高速│道路交通│600元     │
│  │22-ZFP030620│12日上午│林收費站南│公路，於│管理處罰│          │
│  │號          │6時3分  │下（第12車│駛進收費│條例第33│          │
│  │            │        │道）      │站繳費時│條第3款 │          │
├─┼──────┼────┼─────┤，未依標│        ├─────┤
│2 │第裁        │97年12月│國道3號龍 │誌指示過│        │600元     │
│  │22-ZFQ015424│12日上午│潭收費站南│站繳費  │        │          │
│  │號          │6時17分 │下（第10車│        │        │          │
│  │            │        │道）      │        │        │          │
├─┼──────┼────┼─────┤        │        ├─────┤
│3 │第裁        │97年12月│國道3號龍 │        │        │600元     │
│  │22-ZFQ015427│12日上午│潭收費站北│        │        │          │
│  │號          │10時44分│上（第9車 │        │        │          │
│  │            │        │道）      │        │        │          │
├─┼──────┼────┼─────┤        │        ├─────┤
│4 │第裁        │97年12月│國道3號樹 │        │        │600元     │
│  │22-ZFP030622│12日上午│林收費站北│        │        │          │
│  │號          │10時59分│上（第11車│        │        │          │
│  │            │        │道）      │        │        │          │
└─┴──────┴────┴─────┴────┴────┴─────┘


司法院資訊處製作；財團法人民間司法改革基金會備份。
